【裁判字號】    89,易,3516
【裁判日期】    900614
【裁判案由】    竊盜等
【裁判全文】
臺灣板橋地方法院刑事判決                        八十九年度易字第三五一六號
    公  訴  人  臺灣板橋地方法院檢察署檢察官
    被      告  丙○○
右列被告因竊盜等案件，經檢察官提起公訴（八十八年度偵字第二一五八○號），本
院判決如左：
    主      文
丙○○連續收受贓物，處有期徒刑肆月，如易科罰金，以佰元折算壹日；又變造汽
車駕駛執照，足以生損害於公眾及他人，處拘役參拾日，如易科罰金以參佰元折算壹
日；扣案變造之「乙○○」汽車駕駛執照上黏貼之「丙○○」相片壹張沒收。
被訴竊盜部分無罪。
    事      實
一、丙○○基於收受贓物之概括犯意，明知乙○○之汽車駕駛執照一枚係來路不明贓
    物（按係乙○○於八十七年九月七日凌晨三時四十分許，在桃園縣桃園市○○路
    與中山路口失竊），竟於八十七年十月初某日，在臺北縣蘆洲市○○街三十八巷
    四十五弄八號住處，自吳青正處加以收受；另於八十七年十一月十八日下午八時
    許，在前揭住處，將上開乙○○駕駛執照以換貼自己照片之方式，變造係特許文
    書之上揭駕駛執照，以備使用，足以生損害於乙○○本人及監理機關對於證照管
    理之正確性；復於八十七年十一月間，承前收受贓物之概括犯意，明知不詳姓名
    年籍之人所寄達之臺北五信金融卡一枚係來路不明之贓物（按係甲○○所有，於
    八十七年十一月十二日，在臺北市陽明山仰德大道附近遺失），仍加以收受；又
    基於同一收受贓物概括犯意，於不詳時間、地點，明知吳青正所交付寄託而放置
    在車牌號碼Ｖ七－七七一三號自用小客車內之ＱＰ－五七七一號車牌二面（該車
    牌係高昇鷹架有限公司所有，於八十七年十月九日凌晨五時，在臺中市○○區○○路二四一號前失竊），及不詳姓名年籍綽號「瘋子」所交付戊○○駕駛執照（
    按係戊○○於八十七年十二月二十五日下午十時許，在新竹縣湖口鄉○○村○○
    街五十二號前失竊）均係贓物，仍連續加以收受。嗣於八十七年十月十五日上午
    九時三十分許，在丙○○前揭住處，為警查獲，並於車牌號碼Ｖ七—七七一三自
    用小客車後車廂起出高昇鷹架有限公司失竊之上開車牌二面；又於同年十一月二
    十日凌晨二時四十分許（起訴書誤載為當日三時四十分，應予更正），丙○○在
    坐落臺北市○○○路與昌吉街交岔路口之便利商店外為警查獲，並於丙○○身上
    起出乙○○遭變造之駕駛執照及甲○○所有臺北五信金融卡一張（已交還被害人
    領回）等物；復於八十八年三月二十五日下午二時三十分許，經警在丙○○上開
    住處搜索，並起出戊○○駕駛執照（已交還被害人領回）。
二、案經臺北縣警察局蘆洲分局報請，暨臺北市政府警察局大同分局、信義分局移送
    臺灣板橋地方法院檢察署檢察官偵查起訴。
    理      由
壹、有罪部分
一、訊之被告丙○○固不諱於右揭時、地持有乙○○、戊○○之駕駛執照、臺北五信
    金融卡及車牌號碼ＱＰ—五七七一號車牌二面，並將乙○○駕駛執照之照片欄換
    貼成自己照片等情，惟矢口否認有何收受贓物及變造特種文書等犯行，辯稱：伊
    沒有變造乙○○的駕照，該駕照是吳青正所拿的，至於他怎麼得到的，伊並不清
    楚，因為好玩，所以於前開時、地，將伊之相片貼在駕照上，不過未曾使用過；
    金融卡是伊之子在地上拾得，伊以為是太太所有的，就把它收下放在身上，其實
    伊並不知道太太有無臺北五信金融卡，不過伊未曾使用過該卡，另ＱＰ—五七七
    一號車牌二面如何來的，伊並不知情，至於戊○○駕駛執照是在丁○○借住伊家
    時所住房間內找到，伊並未幫他保管，亦未拿來使用過，是警察自己找出來的云
    云。經查：
    （一）右揭被告變造乙○○駕駛執照之事實，業據被告於警訊及偵查中供認不諱
          ，且有變造之汽車駕駛執照一張扣案足資佐證，被告於審判中雖翻異前供
          否認有何變造證件犯行，但查：被告將上開變造之駕駛執照攜帶於身，並
          為警當場查獲，已據證人即當時與被告同被查獲之己○○於審判中證述明
          確，且有臺北市政府警察局保安警察大隊車巡報告表一紙在卷可證，參合
          被告先前關於換貼相片於乙○○駕駛執照之供述，俱見被告確有將乙○○
          駕駛執照換貼為自己之照片而予以變造之行為無疑。
    （二）乙○○駕駛執照係乙○○所有，於八十七年九月七日凌晨三十四十分許，
          在桃園縣桃園市○○路與中山路口失竊；臺北五信金融卡屬於甲○○所有
          ，於八十七年十一月十二日，在臺北市陽明山仰德大道附近遺失；車牌號
          碼ＱＰ—五七七一號車牌二面係高昇鷹架有限公司所有，於八十七年十月
          九日凌晨五時，在臺中市○○區○○路二四一號前失竊；戊○○駕駛執照
          ，乃戊○○於八十七年十二月二十五日下午十時許，在新竹縣湖口鄉○○
          村○○街五十二號前失竊等情，分據被害人乙○○、甲○○及戊○○等分
          別於警訊時指訴綦詳，並有前揭被害人甲○○、戊○○所出具領回之贓物
          認領保管收據、車牌失竊資料個別查詢報表及代保管條等存卷足憑，具徵
          上開乙○○駕駛執照、臺北五信金融卡、車牌號碼ＱＰ—五七七一號車牌
          二面及戊○○駕駛執照等物，確係贓物無訛。被告於審理中雖供稱：余培
          泉駕駛執照是吳青正所拿的，至於他怎麼得到的，伊並不清楚（見本院九
          十年五月三十一日審判筆錄），然與其於偵查中所述乙○○的駕照是在黃
          仁鋒身上搜到的；駕照都在黑色包包裡面，黑色包包是己○○的（見八十
          七年度偵字第二五八九四號偵查卷第四十九頁背面）云云扞格，而由此前
          後不一之供述，參以被告取得上開駕照伊始，實可由駕駛執照上之照片、
          姓名年籍等記載，輕易知悉該駕照原應為乙○○所有，而駕駛執照乃專為
          表彰個人駕駛資格之證件，以由其本人管領持有為常，被告非遇乙○○本
          人交付駕駛執照猶不問來歷而收受之，進而予以變造並隨身攜帶，若謂其
          主觀上無贓物之認識及加以收受之意欲，以及變造之犯意，孰能置信﹖又
          關於臺北五信金融卡取得緣由，被告固辯稱係其子於地上拾得，並以為其
          妻所有，即將之收下放在身上云云，惟其亦謂：「我也沒有問他們信用卡
          （金融卡）是哪裡來的」「我老婆有沒有五信的信用卡（金融卡），其實
          我不知道」（見本院九十年一月四日訊問筆錄、九十年五月三十一日審判
          筆錄）等語，亦徵被告辯稱其認為金融卡係其妻所有與事實不符，抑且被
          告於偵查中曾供稱甲○○之臺北五信金融卡係己○○所竊取（見八十七年
          度偵字第二五八九四號偵查卷第四十九頁背面），益見被告對於五信金融
          卡係他人所遺失之贓物，應有明確之認識，其猶收受之，要難諉無收受贓
          物之認識及故意；被告辯稱其亦不知車牌號碼ＱＰ－五七七一號車牌二面
          如何而來云云，惟其於警訊時亦已詳實供稱：車牌號碼Ｖ七－七七一三號
          自小客車於吳青正寄託予伊保管時，即未懸掛車牌，而ＱＰ－五七七一號
          兩塊車牌則放置於該自用小客車內（見八十七年度偵字第二二七四六號偵
          查卷第四頁背面）等語，足徵被告於管領上開車輛之始，即已對ＱＰ—五
          七七一號車牌之贓物係另擺放在車內，知之甚明，其猶概予收受，事後改
          稱不知車牌何來，亦難信實；至戊○○駕駛執照，被告辯稱是在丁○○借
          用伊家之房間內所找到，伊未幫他保管及使用云云，然其於警訊及偵查中
          乃供謂該駕駛執照係綽號「瘋子」所放置（見八十八年度偵字第八○三○
          號偵查卷第六頁背面、第二十頁及第二十一頁），證人吳青正則證稱：「
          我沒有向被告借住過他家，我只是去玩而已‧‧‧我不曾偷過駕照，也沒
          有留任何人的駕照在他家，所以他講的這些事情都是不實在的」（見本院
          九十年一月十五日訊問筆錄），均與被告所辯齟齬，而該駕駛執照既係警
          察於被告住處搜索查獲，有搜索扣押筆錄在卷可稽，吳青正又否認遺留駕
          駛執照在被告住處，尤徵表被告自瘋子處收受而持有該駕駛執照之自白屬
          實。綜上被告所辯，無非避就卸責之詞，不足採信，事證明確，其犯行咸
          堪認定。
二、按汽車駕駛執照係屬於品行、能力、服務或其他相類證書之一種（最高法院八十
    年臺上字第三五二五號判決可資參照），被告丙○○連續收受贓物，並變造汽車
    駕駛執照之行為，係犯刑法第三百四十九條第一項收受贓物罪及第二百十二條變
    造特種文書罪。被告先後四次收受贓物犯行，時間緊接，犯罪基本構成要件相同
    ，顯係基於概括犯意反覆實施，為連續犯，應依刑法第五十六條規定，論以一罪
    ，並加重其刑。被告所犯收受贓物罪及變造特種文書罪間，犯意各別，行為互殊
    ，犯罪構成要件不同，應予分論併罰。公訴人雖僅就被告收受金融卡、ＱＰ－五
    七七一號車牌二面及戊○○駕駛執照等贓物之犯行提起公訴，然檢察官就犯罪事
    實一部起訴者，其效力及於全部，本件被告收受乙○○汽車駕駛執照贓物之犯罪
    事實，於前揭論罪科刑之收受贓物部分，有連續犯之關係，已如前述，本院自應
    就屬於裁判上一罪之收受乙○○汽車駕駛執照部分一併加以裁判。爰審酌被告犯
    罪動機、手段、變造特種文書之危害性、收受贓物次數、使贓物所有人難以回復
    其所有物所生之損害、審理中否認犯行之犯罪後態度等一切情狀，量處各罪如主
    文所示之刑。又被告行為後，刑法第四十一條於九十年一月四日修正，同年月十
    日經總統公布施行，其規定：「犯最重本刑為五年以下有期徒刑以下之刑之罪，
    而受六個月以下有期徒刑或拘役之宣告，因身體、教育、職業、家庭之關係或其
    他正當事由，執行顯有困難者，得以一元以上三元以下折算一日，易科罰金。但
    確因不執行所宣告之刑，難收矯正之效，或難以維持法秩序者，不在此限。」「
    併合處罰之數罪，均有前項情形，其應執行之刑逾六月者，亦同」，前述易科罰
    金之折算標準，另已據罰金罰鍰提高標準條例第二條前段規定，就其原定數額提
    高為一百倍折算一日，按照刑法第二條第一項前段規定，就被告所受宣告之刑，
    自應依前引修正後之刑法第四十一條規定，諭知易科罰金之折算標準，資為懲儆
    。扣案乙○○之汽車駕駛執照上黏貼之丙○○相片一張，係被告所有，業經被告
    供明在卷（見本院九十年一月四日訊問筆錄），且供變造特種文書所使用之物，
    依刑法第三十八條第一項第二款之規定宣告沒收。
貳、無罪部分
一、公訴意旨另以：被告基於概括之犯意，意圖為自己不法之所有，先於八十七年八
    月二十八日下午一時許，在臺北縣板橋市○○路○段一八二巷五弄二七號前，竊
    取馬南傑所有之車牌號碼ＴＹＱ－四八八號輕型機車，得手後，將車牌丟棄於不
    詳地點，為免為人察覺，復於不詳時間，在臺北縣永和市○○路一三九巷附近，
    竊取許以信所有之車牌號碼ＤＯＭ－一八五之車牌一面懸掛於其上，以供己代步
    之用；又於同年九月七日上午三時四十分許，在桃園縣桃園市○○路與中山路口
    竊取乙○○使用之車牌號碼Ｖ七—七七一三號自用小客車（引擎號碼三Ｓ—00
    00000號）及車內之駕駛執照，得手後丟棄車牌，另於不詳時、地，竊取巫
    丑所有之車牌號碼Ｊ二—二Ｏ一五號車牌二面，並懸掛在乙○○失竊之車體上，
    供己代步之用，另於八十七年十月六日，在臺北縣蘆洲市○○路四二四號前，竊
    取駱正德所有之高爾夫球具乙組，得手後藏放於乙○○之車內，因認此部分被告
    涉有刑法第三百二十條第一項竊盜罪嫌云云
二、按犯罪事實應依證據認定之，無證據不得推定其犯罪事實；不能證明被告犯罪者
    ，應諭知無罪之判決，刑事訴訟法第一百五十四條、第三百零一條第一項分別定
    有明文。次按事實之認定，應憑證據，如未能發現相當證據，或證據不足以證明
    ，自不得以推測或擬制之方法，以為裁判基礎，亦經最高法院四十年台上字第八
    六號判例闡釋在案。末按認定不利於被告之事實，須依積極證據，茍積極之證據
    本身存有瑕疵而不足為不利於被告事實之認定，即應為有利於被告之認定，更不
    必有何有利之證據，而此用以證明犯罪事實之證據，猶須於通常一般人均不至於
    有所懷疑，堪予確信其已臻真實者，始得據以為有罪之認定，倘其證明尚未達到
    此一程度，而有合理性之懷疑存在，致使無從為有罪之確信時，即應為無罪之判
    決，此有最高法院八十二年度臺上字第一六三號判決、七十六年度臺上字第四九
    八六號、三十年度上字第八一六號等判例意旨可資參照。
三、訊據被告堅決否認有竊取上開機車、汽車、駕駛執照及車牌等行為，辯稱：伊並
    未於八十七年八月二十八日偷機車及車牌號碼ＤＯＭ—一八五號之機車車牌，車
    牌號碼ＴＹＱ－四八八號機車是己○○所騎來，其並坐在機車上面，伊只是依約
    去跟他見面，沒想到被誤認是伊偷的，而機車上之車牌是怎麼回事，伊也不清楚
    ；八十七年九月七日之車牌號碼Ｖ七—七七一三號自用小客車、乙○○之駕照、
    Ｊ二－二Ｏ一五車牌二面及八十七年十月六日在蘆洲市○○路四二四號前之高爾
    夫球具等物，均非伊所竊取，其中乙○○之自小客車係證人吳青正借用伊家門口
    停放的，伊想沒有關係所以就答應，並未多問其他等語。公訴人認被告涉有竊盜
    罪嫌，無非以被害人乙○○、馬南傑、許以信之母趙海泊於警訊時指訴失竊，並
    有贓物認領保管收據、車牌失竊資料個別查詢報表，及扣案之譏車鑰匙等，為其
    主要論據。
四、經查：被害人乙○○、馬南傑、許以信之母趙海泊於警訊中均僅陳述失竊汽車、
    機車或車牌，並未具體指述如何失竊，何人行竊，此觀諸卷內前開被害人警訊筆
    錄即明；另警員固然當場查獲被告駕駛上開車牌號碼Ｖ七－七七一三號自用小客
    車，及證人己○○證述機車係由被告所騎乘；但被告駕駛之上開自用小客車、所
    騎乘之機車、車上懸掛之車牌及持有駕駛執照等，可能之取得原因，除竊盜外，
    侵占他人行竊後所丟棄者、故買或收受贓物、輾轉經由詐欺或質押而取得，亦皆
    為可能之原因，縱認被告所辯吳青正寄之詞不足採信，仍乏其他積極之證據足以
    排除其他可能性，證明確屬被告竊盜所得，揆諸首開法條規定及說明，被告此部
    分犯罪應屬不能證明，自應就竊盜罪部分諭知無罪判決。至被告此部分所為，是
    否另犯刑法之贓物或侵占遺失物罪嫌，因未據公訴人起訴，本院不得就此加以審
    酌，應卷還檢察官另行偵處，附此敘明。
據上論結，應依刑事訴訟法第二百九十九條第一項前段，刑法第五十六條、第三百四
十九條第一項、第二百十二條、第二條第一項前段、第四十一條第一項前段、第三十
八條第一項第二款，罰金罰鍰提高標準條例第一條前段、第二條，判決如主文。
本案經檢察官張慶林到庭執行職務。
中       華       民       國     九十    年     六     月     十四     日
                              臺灣板橋地方法院刑事第六庭
                                  法      官  蔡  新  毅
右正本證明與原本無異。
如不服本判決，應於判決送達後十日內，向本院提出上訴狀，上訴於臺灣高等法院。
                                  法院書記官  謝  麗  秋
中       華       民       國     九十    年     六     月     十四   日
【附錄本案所犯法條全文】
中華民國刑法刑法第二百十二條：
偽造、變造護照、旅券、免許證、特許證及關於品行、能力服務或其他相類之證書、
介紹書，足以生損害於公眾或他人者，處一年以下有期徒刑、拘役或三百元以下罰金
。
刑法第三百四十九條
收受贓物者，處三年以下有期徒刑、拘役或五百元以下罰金。
搬運、寄藏、故買贓物或為擔保者，處五年以下有期徒刑、拘役或科或併科一千元以
下罰金。
因贓物變得之財物，以贓物論。


司法院資訊處製作；財團法人民間司法改革基金會備份。
